【裁判字號】    92,裁,80
【裁判日期】    920116
【裁判案由】    有關稅捐事務
【裁判全文】
最  高  行  政  法  院  裁  定                      九十二年度裁字第八○號
    抗  告  人  甲○○
    相  對  人  臺中市稅捐稽徵處
    代  表  人  乙○○
右抗告人因與相對人臺中市稅捐稽徵處間有關稅捐事務事件，對於中華民國九十年十
一月二十六日臺中高等行政法院九十年度訴字第一一六二號裁定提起抗告，本院裁定
如左︰
    主  文
抗告駁回。
抗告訴訟費用由抗告人負擔。
    理  由
一、按抗告法院認抗告為不合法或無理由者，應為駁回抗告之裁定，行政訴訟法第二
    百七十二條準用民事訴訟法第四百九十二條第一項定有明文。
二、本件抗告意旨略謂：復查決定對非抗告人之戶籍地台中市○○路○段六○六巷二
    十號之「張書榮」者送達，並非對抗告人之戶籍地台中市○○路○段六○六巷二
    十之一號送達，送達不合法；又郵務人員訪問鄰居之報告僅屬傳聞之詞，不得據
    為不利於抗告人之證據等語。
三、原裁定以：本件原處分（八十七年六月一日中市稅法字第九六七八號）依八十九
    年一月二十六日修正前行為時土地稅法第五十五條之二第三款規定：「依第三十
    九條之二第一項取得之農業用地，取得者於完成移轉登記後，有非依法令變更為
    非農業用地使用者，處以原免徵土地增值稅額二倍之罰鍰，其金額不得少於取得
    時申報移轉現值百分之二。」認抗告人之被繼承人張坤城於八十一年五月八日依
    土地稅法第三十九條之二規定取得坐落台中市西屯區○○○○段五八之二號土地
    重測後為協仁段六一八號之農業用地，於完成移轉登記後，擅自變更為非農業用
    地使用，案經於八十六年十一月二十六日查獲，違章事實明確，處以新台幣八百
    四十八萬七千一百元之罰鍰，繳納期限自八十七年七月一日起至八十七年七月十
    日止，並註記：「如不服本處分，請繕具復查申請書敘明理由，連同原繳款書及
    證明文件於繳納期限屆滿翌日起三十日內，申請復查」等語，有原處分書（附違
    章案件罰鍰繳款書）附於原處分卷可稽。又受處罰人張坤城在本件申請復查期間
    內，即因心肺衰竭、胃癌，於八十七年七月十二日死亡之事實，亦有死亡證明書
    在卷可憑。揆諸上開說明，行政處罰依法不得由其繼承人承受，義務人生前所受
    罰鍰，業因義務人死亡而無從確定，不得執行。是受處罰人之子即本件抗告人甲
    ○○於其父死亡後系爭處分復查期間內代其亡父申請復查（申請日期：八十七年
    八月三日），因非屬得繼承之事件，其申請於法不合，相對人未以當事人不適格
    予以駁回，雖有未洽。惟查，相對人以八十八年三月三十一日中市稅法字第七五
    ○六○號復查決定駁回抗告人之申請後，抗告人已於八十八年四月一日收受送達
    ，有郵局雙掛號收件回執附原處分卷可稽。按訴願之提起，應自行政處分達到或
    公告期滿之次日起三十日內為之。本件抗告人遲至八十九年七月一日始向台中市
    政府提起訴願，有上蓋收文日期之訴願書附於訴願卷可考，訴願決定以其訴願已
    逾法定不變期間，不予受理，自無不合。抗告人復對之提起行政訴訟，主張前開
    復查決定係送達予「張書榮」，非送達給抗告人，該復查決定始終未合法送達予
    其收受云云。然查，依卷附戶口名簿記載，受處罰人張坤城之地址為台中市○○
    路○段六○六巷二○號，迄張坤城死亡時，設在該址者僅張坤城及其妻張江勤；
    而抗告人則與其妻魏偉芬、女張郁青、子張家恆設籍於同巷二○之一號，該址並
    無抗告人所指另一「張書榮」之設籍。綜合抗告人八十七年八月三日復查申請書
    記載之地址為「台中市○○路○段六○六巷二○之一號」，相對人於八十八年三
    月十五日以中市稅法字第八八○○四○九一號函請抗告人提供合法繼承張坤城有
    關資料，該函送達地址為抗告人前開戶籍地，由住於該址之「張書榮」蓋章收受
    ，送達後，抗告人即於八十八年三月二十日以掛號寄送回覆；嗣相對人作成前揭
    復查決定，以雙掛號送達於抗告人前載地址，仍由住於該址之「張書榮」蓋章收
    受，因該址並無「張書榮」之名，經相對人囑請送達郵局查明，送達郵局「稽查
    」查證抗告人住所鄰居結果，以「張書榮是甲○○別名確實」等情（以上函文及
    郵局稽查查證均見原處分卷）回覆各情，足證「張書榮」確為抗告人「甲○○」
    之別名無誤，抗告人前開主張，並無可採，其訴顯非合法為由，裁定駁回抗告人
    在原審之訴。
三、本院查：抗告人主張其戶籍地為台中市○○路○段六○六巷二○之一號，其復查
    申請書其住址亦記載台中市○○路○段六○六巷二○之一號，復查決定書亦對抗
    告人之住所台中市○○路○段六○六巷二○之一號送達，並非如抗告人所主張復
    查決定書係對非其戶籍地之台中市○○路○段六○六巷二○號送達，有該送達證
    書影本附卷可按（抗告人之訴願書、起訴狀、上訴狀之住址均改記載為台中市○
    ○路○段六○六巷二○號）；又相對人於八十八年三月十五日以中市稅法字第八
    八○○四○九一號函請抗告人於文到五日內提出抗告人為被繼承人張坤城之合法
    繼承人有關資料至相對人處，否則視為當事人不適格，逕予駁回等語，該函送達
    地址為抗告人戶籍地台中市○○路○段六○六巷二○之一號，由住於該址之「張
    書榮」者蓋章收受送達後，抗告人隨即於八十八年三月二十日以掛號寄送其身分
    證正反面影本予相對人收受；且依卷附戶口名簿記載，被繼承人張坤城之地址為
    台中市○○路○段六○六巷二○號，迄張坤城死亡時，設在該址者為張坤城及其
    妻張江勤；而抗告人則與其妻魏偉芬、女張郁青、子張家恆設籍於同巷二○之一
    號，該址並無抗告人所指另一「張書榮」者之設籍。復經相對人囑請送達郵局查
    明，送達郵局「稽查」查證抗告人住所鄰居結果，以「張書榮是甲○○別名確實
    」等情（郵局稽查查證附於原處分卷）回覆各情，從而，原裁定認「張書榮」確
    為抗告人「甲○○」之別名無誤，抗告人之此部分主張，並無可採；相對人以八
    十八年三月三十一日中市稅法字第七五○六○號復查決定駁回抗告人之申請後，
    抗告人已於八十八年四月一日收受送達，有郵局雙掛號收件回執附原處分卷可稽
    ，而抗告人遲至八十九年七月一日始向台中市政府提起訴願，有上蓋收文日期之
    訴願書附於訴願卷可考，訴願決定以其訴願已逾法定不變期間，不予受理，自無
    不合。抗告人復對之提起行政訴訟，顯非合法為由，裁定駁回抗告人在原審之訴
    ，核無違誤。抗告人對於業經原審裁定已詳予論述不採之事由再予爭執，核屬法
    律上見解之歧異，要難謂為原審裁定有違背法令之情形。本件抗告論旨，仍執前
    詞，指摘原審裁定違誤，求予廢棄，難認有理由，應予駁回。
四、依行政訴訟法第二百七十二條、第一百零四條、民事訴訟法第四百九十二條第一
    項、第九十五條、第七十八條，裁定如主文。
中    華    民    國    九十二      年      一        月      十六      日
                    最 高 行 政 法 院  第 三 庭
                                審 判 長 法  官      葉  振  權
                                         法  官      林  茂  權
                                         法  官      吳  錦  龍
                                         法  官      劉  鑫  楨
                                         法  官      吳  明  鴻
右  正  本  證  明  與  原  本  無  異
                                         法院書記官  陳  盛  信
中    華    民    國    九十二      年      一        月      十六      日


司法院資訊處製作；財團法人民間司法改革基金會備份。
